臺灣雲林地方法院刑事判決　　　　　　　 96年度易字第166號
公　訴　人　臺灣雲林地方法院檢察署檢察官
被　　　告　丁○○
　　　　　　　　　　(
選任辯護人　王英傑律師
被　　　告　丙○○
選任辯護人　藍庭光律師
　　　　　　劉志卿律師
上列被告等因恐嚇取財等案件，經檢察官提起公訴（96年度偵字
第1639號），於本院準備程序進行中，被告就被訴事實為有罪之
陳述，經合議庭裁定由法官一人獨任進行簡式審判程序，判決如
下：
    主      文
丁○○共同意圖為自己不法之所有，以恐嚇使人將本人之物交付
，未遂，處有期徒刑捌月。
丙○○共同意圖為自己不法之所有，以恐嚇使人將本人之物交付
，未遂，處有期徒刑陸月，如易科罰金，以新臺幣貳仟元折算壹
日。
    事實及理由
一、犯罪事實：
    丁○○前因恐嚇取財案件，經臺灣臺南地方法院於民國92年
    5 月21日以91年度易字第137 號判處有期徒刑8 月，緩刑5
    年確定，現仍在緩刑期間。仍不知悔改，於95年11月19日上
    午10時許，在雲林縣西螺鎮○○○路18巷15號其住處門前，
    得知黃世和（檢察官另案通緝中）前於95年11月17日凌晨某
    時許，在嘉義市○區○○路757 巷3 號前，單獨竊得甲○○
    所有之車牌號碼9829-LE 號S350型黑色賓士自小客車（下稱
    本案自小客車）後，並停放在雲林縣西螺鎮大新里大新202
    號旁黃世和承租之鐵皮屋廠房內等事實，竟與黃世和共同意
    圖為自己不法之所有，基於恐嚇取財之犯意聯絡，約定由丁○○找尋同夥向甲○○勒索新臺幣（下同）200,000 元，丁○○並在該廠房內收受黃世和於甲○○車內取得之甲○○名
    片1 張。於同年月20日上午9 時許，黃世和又在丁○○上開
    住處巷口交付記載戶名為陳玉珠（檢察官另案偵辦）、帳號
    00000000000000號之臺灣郵政股份有限公司嘉義郵局帳號之
    紙條1 張後，丁○○即前往西螺鎮大新里大新202 之7 號丙○○住處告知上情，而丙○○因經濟狀況欠佳，遂與丁○○
    約定朋分甲○○交付之贖款，而亦與黃世和、丁○○共同意
    圖自己不法所有，基於恐嚇取財之犯意聯絡，搭乘丁○○駕
    駛之車牌號碼ET-1779 號自小客車至西螺鎮○○里○○○段
    455 號，於附表編號1 所示時地，由丙○○以該處之公用電
    話（號碼00-0000000號）撥打甲○○之0000000000號行動電
    話恐嚇稱：需匯款200,000 元至陳玉珠上開郵局帳戶，否則
    將無法取回本案自小客車等語（即附表編號1 所示之時間地
    點），使甲○○心生畏懼，即委由其弟乙○○於同日下午3
    時22分，在彰化縣鹿港鎮○○里○○路349 號之頂番郵局，
    如數匯至陳玉珠帳戶中，惟因陳玉珠前揭帳戶已經列為警示
    帳戶，存款無法領出，丁○○、丙○○復先後共同於附表編
    號2 至12所示之時地撥打公共電話，接續恫嚇甲○○要求交
    付上開款項。黃世和又於同年12月10日上午某時，在丁○○
    住處巷口提供戶名林文龍（檢察官另案偵辦）之臺新商業銀
    行天母分行帳號0000000000 0000 號帳戶，丁○○、丙○○
    接續上開恐嚇取財犯意，接續於翌日下午2 時9 分，在附表
    編號13所示之時地，由丙○○撥打公共電話予甲○○，要求
    甲○○將上開款項匯入林文龍前揭帳戶號碼，惟該帳戶亦經
    列為警示帳戶，甲○○亦未匯款，丁○○及丙○○最後作罷
    ，而未得手。嗣於96年3 月20日上午7 時45分，經警在前揭
    丙○○住處搜索，而查悉上情。
二、認定犯罪事實所憑證據及理由：
    上開犯罪事實，業經本案自小客車車主甲○○之弟乙○○、
    陳泰鑫、廖怡盛於警詢時陳述甚詳，有其等於警詢之陳述筆
    錄在卷可考，復有翻拍照片（參彰化縣警察局刑案偵查卷宗
    彰警刑偵一字第0960015679號卷第84頁至第113 頁）、甲○○所有之門號0000000000號行動電話通聯紀錄、甲○○郵政
    國內匯款執據、陳玉珠及林文龍開戶資料、歷史交易明細、
    被告2 人恐嚇取財通訊監察錄音譯文、通聯調閱查詢單在卷
    可考。被告丁○○於警詢、檢察官面前；被告丙○○於檢察
    官面前坦承犯行，有其等於警詢及檢察官面前筆錄在卷可考
    ，被告2 人本院審理時亦對前開犯罪事實亦坦白承認，核與
    上揭證據資料相符，被告2 人自白應可採信。本案事證明確
    ，被告犯行堪以認定，應予依法論科。
三、論罪科刑之理由：
  (一)核被告2 人所為，均係犯刑法第346 條第3 項、第1 項恐嚇
    取財未遂罪。
  (二)按「刑法第346 條第1 項之恐嚇取財罪，與同法第339 條第
    1 項之詐欺取財罪，2 者之區別，在於前者係施用使人心生
    畏怖之恐嚇手段，致被害人心生畏懼，明知不應交付財物而
    交付，後者則係施用詐術手段，使人陷於錯誤，誤信為應交
    付財物而交付。惟上開之恐嚇手段，常以虛假之事實為內容
    ，故有時亦不免含有詐欺之性質，倘含有詐欺性之恐嚇取財
    行為，足使人心生畏懼時，自應僅論以高度之恐嚇取財罪，
    殊無再適用詐欺取財罪之餘地。」最高法院84年度臺上字第
    1993號判決意旨可資參照。檢察官雖認被告2 人另涉犯刑法
    第339 條第3 項、第1 項詐欺取財未遂罪，並認與被告2 人
    所犯前揭恐嚇取財未遂罪2 罪間，應從一重之恐嚇取財未遂
    罪處斷，惟揆諸前開說明，本案已無適用詐欺取財罪之餘地
    ，則檢察官之主張，尚有誤會，併予敘明。
  (三)按「共同正犯之意思聯絡，不限於事前有所協議，其於行為
    當時，基於相互之認識，以共同犯罪之意思參與者，亦無礙
    於共同正犯之成立，且其表示之方法，不以明示通謀為必要
    ，即相互間有默示之合致，亦無不可。」最高法院著有92年
    度臺上字第3724號判決要旨可參。被告丙○○雖未與黃世和
    就前揭犯行直接謀議，然丁○○與黃正和謀議後，隨即前往
    丙○○上開住處聯絡共犯本案及事後朋分款項等細節，故被
    告2 人與黃正和，就本案犯行，相互間有默示之合致，而有
    犯意聯絡及行為分擔，為共同正犯，足堪認定。
  (四)被告2 人基於同一恐嚇取財之決意，於如附表所示密切接近
    之時、地，接續恫嚇甲○○交付財物，侵害同一法益，各行
    為之獨立性極為薄弱，且係出於同一恐嚇取財之目的，依一
    般社會健全觀念，在時間差距上，難以強行分開，應視為數
    個舉動之接續施行，合為包括之1 行為予以評價，屬接續犯
    。
  (五)被告2 人已著手為恐嚇取財犯罪行為之實行，而未至得款之
    結果，為未遂犯，應依刑法第25條第2 項規定，就恐嚇取財
    部分，減輕其刑。
  (六)刑罰之目的，是被告的再社會化，刑罰之輕重，就必須考量
    被告個人再社會化的可能性及實現的方式，刑罰必須針對被
    告量身打造，促使被告重新認同法益的價值，預防被告再犯
    ，此乃特別預防主義之重要內涵。任何人，均非他人實踐之
    工具，法院不能僅欲藉著被告的科刑，來滿足端正社會風氣
    之要求，必須慮及被告不是法院教化社會大眾的工具，殺一
    儆百不是現代刑罰存在之理由，亦非法院量刑之參考。此觀
    刑法第57條各款之規定，均以被告為出發點，要求法院特別
    探究「行為人本身之犯罪情狀」，可得相同結論，至於該條
    第9 款所稱「犯罪所生之危險或損害」，亦是在藉著透過法
    院審理的過程、裁判的內容、刑罰的輕重，去闡明個案犯罪
    所生之危害如何，被害法益之重要性如何，讓被告理解，進
    而感同身受，達到提升被告善性之目的，參之最高法院50年
    臺上字第1131號判例要旨亦可得相同之結論。則爰審酌：
    1.被告丁○○犯後於警詢之初即坦承犯行，具有悔意，然而
      ，其前因恐嚇取財案件，甫經臺灣臺南地方法院於92年5
      月21日以91年度易字第137 號判處有期徒刑8 月，緩刑5
      年確定，有臺灣高等法院被告前案紀錄表1 份在卷可考，
      素行不佳，且仍在緩刑期間，卻再犯本案，未珍惜藉由緩
      刑期間所取得不易之改過向善機會，且犯後亦未與被害人
      達成民事損害賠償之和解，又正值青壯，不思以正當方式
      賺取生活所需，僅因他人誘惑即犯本案，欠缺尊重他人財
      產權之觀念及其智識、家庭狀況等一切情狀，若僅量以得
      易科罰金之刑，尚不足使其改過，有使其入監服刑之必要
      ，而量處如主文所示之刑。則被告請求量處得易科罰金之
      刑，為本院所不採。
    2.被告丙○○於警詢時否認犯行，猶存逃避責任之心態，且
      未與被害人達成民事損害賠償之和解，然其於檢察官面前
      及本院審理時，坦承全部犯行，已有悔意，復無前科，有
      臺灣高等法院被告前案紀錄表1 份在卷可佐，素行良好，
      且已因本案於偵查中經本院裁定羈押，已得適當之教訓，
      及其智識、家庭狀況等一切情狀，量處如主文所示之刑，
      又考量本案被告向被害人恐嚇之金額不低，而定其易科罰
      金之折算標準。至被告請求給予緩刑之宣告，然而，被告
      僅因經商失意及家中貸款壓力，即與被告丁○○同犯本案
      ，將來仍有可能因為經濟壓力等問題，存有再犯之虞，且
      未和被害人達成民事損害賠償之和解，若再為緩刑之宣告
      ，無從給予被告丙○○適當警愓，則被告之請求，為本院
      所不採。
    3.檢察官認應量處被告丁○○有期徒刑1 年4 月、被告丙○○有期徒刑1 年10月，惟由檢察官所舉之證據，本案被告
      2 人並未參與竊取本案自小客車之犯行，自不得將此部分
      責任強加於被告2 人。又被告2 人由檢察官所指之事實，
      僅涉犯本案1 件案件而已，與一般擄車勒贖犯罪集團之規
      模相較，尚有不同。且本案被告2 人犯行，僅得未遂，且
      使用人頭帳戶皆為警示帳戶無法使用，犯罪手法粗糙非一
      般計畫縝密之集團性行為，則檢察官之求刑，應屬過重，
      難為本院所採。
  (七)扣案之IC卡式電話卡及轉帳單各1 張，無證據證明為被告2
    人犯本案所用，檢察官亦未引為本案證據，自不另為沒收之
    宣告，附此敘明。
四、應適用之法律：
    依刑事訴訟法第273 條之1 第1 項、第299 條第1 項前段，
    刑法第28條、第346條第3 項、第1 項、第25條第2 項、第
    41條第1項前段，刑法施行法第1 條之1 ，判決如主文。
本案經檢察官黃楹榆到庭執行職務。
中　　華　　民　　國　　96　　年　　5 　　月　　9 　　日
                刑事第五庭   法  官  藍家偉
以上正本證明與原本無異。
如不服本判決，應於判決送達後10日內，向本院提出上訴狀。（
須附繕本）
                             書記官  徐基典
中　　華　　民　　國　　96　　年　　5 　　月　　9 　　日
附錄本案論罪科刑法條全文：
刑法第346條
意圖為自己或第三人不法之所有，以恐嚇使人將本人或第三人之
物交付者，處六月以上五年以下有期徒刑，得併科一千元以下罰
金。
以前項方法得財產上不法之利益，或使第三人得之者，亦同。
前二項之未遂犯罰之。
附表
 ┌──┬──────┬─────┬───────────┐
 │編號│恐嚇交付財物│使用之公用│公用電話裝設地點      │
 │    │之時間      │電話號碼  │                      │
 ├──┼──────┼─────┼───────────┤
 │1   │95年11月20日│00-0000000│雲林縣西螺鎮廣興里埤頭│
 │    │下午2時53分 │          │壩段455號（即廣興里120│
 │    │            │          │號旁之重光池）        │
 ├──┼──────┼─────┼───────────┤
 │2   │95年11月20日│00-0000000│彰化縣竹塘鄉竹塘村竹五│
 │    │晚間7時50分 │          │路45號                │
 ├──┼──────┼─────┼───────────┤
 │3   │95年11月21日│00-0000000│雲林縣西螺鎮廣興里埤頭│
 │    │晚間7時10分 │          │壩段455號             │
 ├──┼──────┼─────┼───────────┤
 │4   │95年11月24日│00-0000000│彰化縣二林鎮中西里大城│
 │    │下午3時42分 │          │路746號（洪金賜商店） │
 ├──┼──────┼─────┼───────────┤
 │5   │95年11月27日│00-0000000│雲林縣莿桐鄉興桐村新莊│
 │    │晚間6時14分 │          │101號                 │
 ├──┼──────┼─────┼───────────┤
 │6   │95年11月27日│同上      │同上                  │
 │    │晚間6時49分 │          │                      │
 ├──┼──────┼─────┼───────────┤
 │7   │95年12月5日 │000000000 │雲林縣西螺鎮廣興里埤頭│
 │    │晚間10時35分│          │壩段455號             │
 ├──┼──────┼─────┼───────────┤
 │8   │95年12月6日 │00-0000000│雲林縣莿桐鄉興桐村新莊│
 │    │下午1時2分  │          │101號                 │
 ├──┼──────┼─────┼───────────┤
 │9   │95年12月6日 │00-0000000│彰化縣溪州鄉溪洲村中央│
 │    │晚間8時19分 │          │路3段300號            │
 ├──┼──────┼─────┼───────────┤
 │10  │95年12月6日 │00-0000000│雲林縣西螺鎮大園里大同│
 │    │晚間9時49分 │          │路10巷39號            │
 ├──┼──────┼─────┼───────────┤
 │11  │95年12月11日│同上      │同上                  │
 │    │下午1時23分 │          │                      │
 ├──┼──────┼─────┼───────────┤
 │12  │95年12月11日│00-0000000│雲林縣西螺鎮廣興里埤頭│
 │    │下午1時31分 │          │壩段455號             │
 ├──┼──────┼─────┼───────────┤
 │13  │95年12月11日│00-0000000│雲林縣虎尾鎮下溪里三塊│
 │    │下午2時9分  │          │厝7之1號              │
 └──┴──────┴─────┴───────────┘
